【裁判字號】    97,訴,31
【裁判日期】    970610
【裁判案由】    侵權行為損害賠償
【裁判全文】
臺灣臺東地方法院民事判決                97年度訴字第31號
原      告  甲○○
訴訟代理人  乙○○
被      告  丙○○
上列當事人間請求侵權行為損害賠償事件，本院於民國97年5月
27日言詞辯論終結，判決如下：
    主  文
原告之訴及假執行之聲請均駁回。
訴訟費用由原告負擔。
    事實及理由
一、原告主張：被告於民國94年6月24日晚間10時許，駕駛訴外
    人即被告父親彭國興所有車號7629-JN號自用小客車，沿臺
    東縣臺東市○○路○段由臺東市往大南村方向直行行駛，於
    同日晚間10時20分許，途經中興路4段太平路交岔口時，適
    逢伊騎乘車號OBZ-479號重機車沿中興路4段由大南村往臺東
    市方向行駛，被告原應注意車前狀況，並隨時採取必要之安
    全措施，而當時天候路況為陰天、夜間有照明、乾燥無缺陷
    障礙之柏油路面、視距良好，並無不能注意之特別情事，被
    告竟疏未注意車前狀況，以致其所駕汽車車頭右前方與伊機
    車發生撞擊，伊因而人車倒地，致伊受有左腳股骨骨折、左
    腳脛骨腓骨開放性骨折併皮膚缺損、右下肢開放性傷口併肌
    肉及皮膚缺損、右手中指伸肌肌腱斷裂、右手第五掌骨骨折
    、骨盆開放性骨折併肌肉缺損、兩側陰囊及睪丸撕裂傷、右
    腹股溝撕裂傷、左股骨骨折術後外固定器鬆脫、左股骨骨折
    術後併慢性骨髓炎、肛門括約肌受損，肛門收縮功能為原功
    能之40％至60％等傷害，其中左股骨骨折併骨髓炎部分並導
    致骨頭缺損2公分（左腳短2公分）、左膝僵直，已造成左下
    肢功能完全喪失，需以枴杖助行，伊身心嚴重受創，爰依侵
    權行為之法律關係提起本訴，請求被告賠償伊精神慰撫金新
    臺幣（下同）100萬元等情。並聲明：(一)被告應給付伊100萬
    元，及自起訴狀繕本送達之翌日起至清償日止，按年息5%計
    算之利息。(二)願供擔保請准宣告假執行。
二、被告則以：伊雖與原告於上揭時、地發生系爭車禍，惟原告
    酒醉騎車，對本件事故之發生與有過失。另系爭車禍之發生
    係在94年6月24日，原告遲至97年2月18日方提起本件訴訟，
    其侵權行為損害賠償請求權已罹於2年時效而消滅，是原告
    請求伊賠償精神慰撫金100萬元，自無理由等語，資為抗辯
    。並聲明：(一)原告之訴及假執行之聲請均駁回。(二)如受不利
    判決，願供擔保請准免為假執行之宣告。
三、兩造不爭執及爭執之事項：
甲、不爭執之事項：
  (一)被告於94年6月24日晚間10時許，駕駛牌照號碼7629-JN號自
    用小客車，沿臺東縣臺東市○○路○段由臺東市往大南村方
    向直行行駛，於同日晚間10時20分許，途經中興路4段太平
    路交岔口時，原應注意車前狀況，並隨時採取必要之安全措
    施，依當時天候路況為陰天夜間有照明、乾燥無缺陷障礙之
    柏油路面、視距良好等情狀，亦無不得注意之情事，適有原
    告酒後騎乘牌照號碼OBZ-479號重機車沿中興路4段由大南村
    往臺東市方向行駛，亦未注意車前狀況，並採取必要之安全
    措施，違規超越雙黃線欲左轉太平路時，見被告所駕汽車駛
    至，復騎返雙黃線附近，被告竟疏未注意而向左方閃避，以
    致其所駕駛汽車車頭右前方與原告騎乘之機車發生碰撞。又
    被告因系爭車禍所涉過失傷害人致重傷案件，經檢察官聲請
    簡易判決處刑，並經本院以96年度交簡上字第3號刑事判決
    判處被告有期徒刑4月確定。
  (二)原告因系爭車禍受有左腳股骨骨折、左腳脛骨腓骨開放性骨
    折併皮膚缺損、右下肢開放性傷口併肌肉及皮膚缺損、右手
    中指伸肌肌腱斷裂、右手第五掌骨骨折、骨盆開放性骨折併
    肌肉缺損、兩側陰囊及睪丸撕裂傷、右腹股溝撕裂傷、左股
    骨骨折術後外固定器鬆脫、左股骨骨折術後併慢性骨髓炎、
    肛門括約肌受損，肛門收縮功能為原功能之40％至60％等傷
    害，其中左股骨骨折併骨髓炎部分並導致骨頭缺損2公分（
    左腳短2公分）、左膝僵直，已造成左下肢功能完全喪失，
    需以枴杖助行。原告上揭傷害經臺南縣政府認定屬中度多障
    ，因而領有中華民國身心障礙手冊。
乙、爭執事項：
  (一)原告之侵權行為損害賠償請求權是否罹於時效而消滅？
  (二)兩造對於系爭車禍之發生有無過失？
  (三)原告得請求損害賠償之金額各為若干？
四、觀諸兩造之主張及陳述，本件之爭點首應審酌者厥為：原告
    之侵權行為損害賠償請求權是否罹於時效而消滅？茲論述如
    下：
  (一)按因侵權行為所生之損害賠償請求權，自請求權人知有損害
    及賠償義務人時起，二年間不行使而消滅；又消滅時效，自
    請求權可行使時起算；時效完成後，債務人得拒絕給付，民
    法第197條第1項前段、第128條及第144條第1項分別定有明
    文。次按關於侵權行為損害賠償請求權之消滅時效，應以請
    求權人實際知悉損害及賠償義務人時起算，非以知悉賠償義
    務人因侵權行為所構成之犯罪行為經檢察官起訴，或法院判
    決有罪為準，最高法院72年台上字第738號判例意旨參照。
    查，本件被告為侵權行為之時間係於94年6月24日，原告自
    該日起即知悉損害及賠償義務人，而原告至97年2月18日始
    提起本件訴訟，有起訴狀上本院收件章印文在卷可查（見卷
    第3頁），是原告提起本件訴訟已逾2年之時效期間。準此，
    被告抗辯原告之侵權行為損害賠償請求權已罹於時效而消滅
    ，自屬有據。
  (二)又原告之侵權行為損害賠償請求權既已罹於時效而告消滅，
    則兩造對於系爭車禍之發生有無過失，及原告得請求損害賠
    償之金額之其他爭點，即無審究之必要，附此敘明。
五、綜上所述，本件原告之侵權行為損害賠償請求權已罹時效而
    消滅，其請求被告給付100萬元，及自起訴狀繕本送達之翌
    日起至清償日止，按年息5%計算之利息，為無理由，應予駁
    回。又原告之訴既經駁回，其假執行之聲請亦失所依附，應
    併予駁回。
六、本件事證已臻明確，兩造其餘攻擊防禦方法及舉證，核與判
    決結果無影響，爰不一一論述，附此敘明。
七、據上論結，本件原告之訴為無理由，依民事訴訟法第78條，
    判決如主文。
中    華    民    國    97    年    6    月    10    日
                  民事庭       法  官  魏式瑜
以上為正本，係照原本作成。
如對本判決上訴，須於判決送達後20日之不變期間內，向本院提
出上訴狀。
中    華    民    國    97    年    6    月    10    日
                               書記官  許瑞權


司法院資訊處製作；財團法人民間司法改革基金會備份。
